臺灣高等法院刑事判決
111年度上訴字第784號
上  訴  人  
即  被  告  鄭秋花


選任辯護人  方文賢律師
上列上訴人因偽造有價證券案件，不服臺灣臺北地方法院109年
度訴字第896號，中華民國110年12月22日第一審判決（起訴案號
：臺灣臺北地方檢察署109年度調偵字第1299號），提起上訴，
本院判決如下：
    主  文
上訴駁回。
    事實及理由
一、本案經本院審理結果，原審認為上訴人即被告鄭秋花所為，
    係犯刑法第201條第2項前段之行使偽造有價證券罪，並以行
    為人之責任為基礎，審酌被告以不詳方法取得本案美元紙幣
    ，明知為偽造卻仍行使於告訴人陳冠文，取得新臺幣603萬
    餘元之利益，迄今僅返還新臺幣23萬元，所為應予非難，兼
    衡被告之犯罪動機、目的、手段、所生危害，暨其自述小學
    畢業之學識程度，先前開當鋪、現無業之工作經歷，目前無
    人需扶養等一切情狀，量處有期徒刑2年，並說明扣案偽造
    之面額美金100元紙幣1,944張，以及未扣案面額美金100元
    紙幣61張，均係偽造之有價證券，應依刑法第205條規定宣
    告沒收，被告行使偽造美金兌換之款項為其犯罪所得，扣除
    已實際返還與告訴人之款項，餘額為新臺幣5,80萬5,050元
    ，雖未扣案，仍應依刑法第38條之1第1項前段、第3項等規
    定予以宣告沒收，並諭知於全部或一部不能沒收或不宜執行
    沒收時，追徵其價額之理由。經核原判決認事用法並無不當
    ，量刑亦無明顯失出，可以維持。理由部分並補充：被告行
    為後，刑法第201條第2項雖於民國108年12月25日修正公布
    ，自同年月27日施行，然僅將罰金數額調整換算後予以明定
    ，其構成要件及法律效果均無變更（立法理由參照），自非
    屬法律變更，依一般法律適用原則，逕行適用裁判時法，又
    被告為供行使之用而收取本件偽造美元之收集偽造有價證券
    低度行為，為其後行使之高度行為所吸收，又行使偽造之美
    元用以兌換新臺幣，性質上本含有詐欺性質，亦為其行使偽
    造有價證券之行為所吸收，均不另論罪，原判決理由就此雖
    未論及，但與判決結果無影響，基於無害瑕疵，本院予以補
    充後，原判決仍可以維持，其餘引用原判決記載之事實、證
    據及理由（如附件）。
二、被告上訴意旨略以：被告收取本件偽造美元時，並不知道是
    假鈔，本件美元紙幣製作精美，與真款美元紙幣幾無差異，
    一般人都無法發現為假，告訴人經營貴金屬買賣是收購美鈔
    專家都無法發覺，更何況是被告，內政部警政署刑事警察局
    之鑑定書，是事後才鑑定本案美元是假鈔，不可推論被告兌
    換使用時，即明知本案美元是假鈔云云為由，否認有行使偽
    造有價證券犯罪。
三、然查，被告於108年3月6日下午3時許、翌（7）日上午10時5
    0分許，邀友人王素華陪同，先後持面額100元之美元紙幣10
    0張、1,905張，至告訴人所經營址設臺北市○○區○○路○段000
    巷0弄0號0樓之K金回收店，以1美元兌換新臺幣30.1元之匯
    率，向告訴人兌換新臺幣603萬5,050元等情，為被告所坦認
    ，且分經告訴人、王素華於原審審理時陳述屬實，卷內並有
    當日錄影畫面暨勘驗筆錄可按。而告訴人其後將被告交付之
    美元共計1,944張（其餘61張另經告訴人交付與友人）送鑑
    定結果全數為偽造，有內政部警政署刑事警察局鑑定書可按
    ，又美鈔在國內雖有實質之流通力，惟美鈔並不具強制通用
    之效力，故美鈔非屬通用貨幣，惟美鈔係以財產權為其內容
    ，且其權利之發生移轉或行使均以占有該美鈔為要件，故屬
    有價證券，綜此足認被告有行使偽造有價證券之客觀行為，
    堪以認定。是以本件被告取得面額100元之美金共計2,005張
    ，且持以向告訴人換得新臺幣幣603萬5,050元，財產價值甚
    鉅，若真如被告所述，收取時主觀上自認合法並不知道是偽
    造，理當就此取得巨額資金之管道合理交代來源才是。然依
    被告於警詢中所述，先稱本案美元紙幣其中500元為自己所
    有，其餘為「阿丁」所有，不知「阿丁」之年籍或聯絡方式
    云云（見108年度偵字第12070號卷第10頁），於偵查中又改
    稱係「分哥」即陳竑升借伊舊美金20萬元，另500元亦為「
    分哥」給伊的，但未書立借據云云（見同上偵查卷第184、2
    21頁），其先後所述不一，非無瑕疵可指，參以被告所指陳
    竑升之人，其於偵查及原審審理中均陳稱並沒有借舊美金給
    被告，是多年前被告欠其600多萬元，並以王素華的支票抵
    債，要求其直接去找王素華追討，但其向王素華追討也沒有
    結果等語（見同上偵查卷第227至228頁，原審卷㈡第58頁）
    ，以及被告所稱向陳竑升借用美金之通訊軟體對話記錄，但
    經原審勘驗結果，被告與陳竑升僅有本案發生前之107年2月
    16至19日對話記錄，此後即再無聯絡記錄（見原審卷二第61
    至63頁、第73至79頁），在在可見被告並無法合理說明其收
    取本件偽造美元之來源。是以被告取得本件鉅額美元之來路
    不明，則其收取行為時，主觀上當然明知是不法之偽造美元
    。此從本件行為時，即使是舊版之美鈔，一般人仍可至銀行
    兌換，被告竟捨此通常管道不為。再以當時美金兌換新臺幣
    匯率為30.425元，計算被告所持有之2,005張100元美鈔，可
    換得新臺幣610萬212.5元（計算式：2,005×100×30.425=6,1
    00,121.5），扣除手續費新臺幣6萬150元（計算式：2,005×
    100×0.3=60,150），實得為新臺幣604萬62.5元（計算式：6
    ,100,212.5-60,150=6,040,062.5 ），然告訴人所提供之兌
    換匯率所得為新臺幣603萬5,050元等情，亦為被告所是認（
    見本院卷第29、31頁），被告竟捨較佳之銀行交易安全及匯
    率，反而屈就於告訴人提供之相對較低安全保障及匯率，亦
    不符合交易常情，徵顯其欲規避銀行以精密儀器檢測紙鈔真
    偽而有被查獲之危險，甚為顯然。參以被告是於108年3月6
    日，先以小量之100張本案美元紙幣向告訴人兌換，之後再
    於翌日持其餘大量之1,905張美元紙幣向告訴人兌換等情，
    已如前述，若被告真自認取得之美元合法，以其當時需款孔
    急，當會一次兌換以期立即取得現款週款，又何需如此規避
    迂迴，顯見其明知自己行為不法，故先以小額兌換，試探告
    訴人能否辨識，見告訴人無法識破，其後才一次大量兌換。
    綜上各情，均足以確知被告主觀上明知所收取之本案美元為
    偽鈔，所以才要如此為上開不合交易常規、規避迂迴之兌換
    行為甚明。是原審認定被告有行使偽造有價證券之犯罪事實
    ，並無違誤。本件依前揭積極事證，既足以認定被告取得本
    件美元時，主觀上即明知為偽造，則告訴人收受時是否有能
    力清楚辨識真偽，以及本案美元之鑑定結果，俱與被告行為
    時之主觀犯意無涉，被告據此否認有犯罪故意之辯解，並不
    可採。
四、綜上所述，被告以前詞指謫原判決不當，並不可採，本件上
    訴為無理由，應予駁回。　　　　　
據上論斷，應依刑事訴訟法第368條、第373條，判決如主文。
本案經檢察官江宇程提起公訴，檢察官沈念祖到庭執行職務。
中　　華　　民　　國　　111 　年　　5 　　月　　11　　日
                  刑事第十四庭  審判長法　官  黃斯偉
                                      法　官  黎惠萍
                                      法　官  許泰誠
以上正本證明與原本無異。
如不服本判決，應於收受送達後20日內向本院提出上訴書狀，其
未敘述上訴之理由者並得於提起上訴後20日內向本院補提理由書
（均須按他造當事人之人數附繕本）「切勿逕送上級法院」。
                                      書記官  朱子勻
中　　華　　民　　國　　111 　年　　5 　　月　　11　　日